【裁判字號】    89,交上易,87
【裁判日期】    890428
【裁判案由】    過失致死
【裁判全文】
臺灣高等法院刑事判決                            八十九年度交上易字第八七號
    上  訴  人
    即  被  告  乙○○
    選任辯護人  邱永祥
右上訴人因過失致死案件，不服台灣台北地方法院八十九年度交易字第四號，中華民
國八十九年一月三十一日第一審判決（起訴案號：台灣台北地方法院檢察署八十八年
度偵字第二四七一五號），提起上訴，本院判決如左：
        主  文
原判決撤銷。
乙○○因過失致人於死，處有期徒刑肆月，如易科罰金以佰元折算壹日，緩刑貳年
。
        事  實
一、乙○○於民國八十八年八月五日中午十二時五十分許，駕駛車牌號碼ＡＰＸ─六
    五五號重機車後載友人許吉欽，沿臺北市○○區○○街一六七巷由北往南方向行
    駛，途經德惠街一六七巷與吉林路四六一巷無號誌交岔路口，適有一輛由疏未注
    意戴安全帽之成年女子張容美所駕駛之車牌ＲＱＶ─六二三號輕機車，正沿吉林
    路四六一巷由東往西方向駛來。乙○○本應注意行經無號誌之交岔路口，應減速
    慢行作隨時停車之準備，依當時情形又無不能注意之情事，乙○○竟疏未注意煞
    車減速慢行，即貿然以時速約三、四○公里左右之行車速度前駛，以致左側車身
    與疏未注意直行車輛行至無號誌交岔路口，左方車應暫停讓右方車先行之張容美
    所駕駛之該輛輕機車車身發生碰撞。張容美人車倒地，受有頭部外傷等傷害，雖
    經送淡水馬偕醫院急救，仍因顱內出血延至同年月十四日上午八時許，不治死亡
    。許吉欽亦受有左腳踝及左手腕擦傷等傷害（未據告訴）。乙○○肇事後，即打
    一一九電話叫救護車將張容美送醫，並向到達事故地點處理事故員警自首犯行。
二、案經被害人張容美胞姊甲○○訴請臺灣臺北地方法院檢察署檢察官偵查起訴。
        理  由
一、訊據上訴人即被告乙○○對其騎駛機車於右揭時地未減速慢行致發生車禍之事實
    固供承不諱，並有道路交通事故調查報告表在卷可資佐證，惟被告辯稱係被害人
    張容美之車撞伊的云云。查被害人張容美因本件交通事故以致頭部受傷因顱內出
    血不治死亡，業經臺灣臺北地方法院檢察署檢察官督同法醫師相驗明確，有勘驗
    筆錄、驗斷書及相驗屍體証明書等件在卷可稽。按被告既領有駕駛執照，其就道
    路交通安全規則第九十三條第一項第四款行經無號誌交岔路口，應減速慢行作隨
    時停車準備之規定，自應知之甚稔。況查無證據證明被告於事故發生當時有何不
    能注意之情事，是被告行經該無號誌交岔路口，未採取煞車減速之動作即貿然以
    時速約三、四○公里左右之行車速度前駛以致肇事，被告就本件交通事故之發生
    顯有過失無疑，且其過失與被害人之死亡結果具有相當因果關係，惟被害人駕駛
    機車疏未注意戴安全帽及行經該無號誌交岔路口疏未注意讓右方車先行，就本件
    交通事故之發生與有過失。臺北市車輛行車事故鑑定委員會亦為相同之鑑定，有
    該委員會八十八年十月十八日北鑑審字第八八六○二三八二○○號鑑定意見書一
    件在卷可參。按被告行經上揭無號誌交岔路口未減速慢行，既為本件車禍肇事原
    因之一，是被告於本院審理中辯稱係被害人之車撞到伊云云，無非係畏罪卸責之
    詞，不足採信。本件事證明確，被告過失犯行堪以認定，自應予依法論科。
二、核被告所為，係犯刑法第二百七十六條第一項過失致人於死罪。其於肇事後，在
    未為任何有偵查犯罪職權之公務員發覺前，即向到達事故地點處理事故員警自首
    犯行，有臺北市政府警察局交通警察大隊八十九年一月十四日北市警交大四字第
    八九六○三五七五○○號函附之報案自首調查表影本壹件在卷可憑，已符合刑法
    第六十二條前段有關自首之規定，應依法減輕其刑。按被告所犯之罪，最重本刑
    為二年以下有期徒刑，而被告犯後自首，依法減輕其刑，則其最重本刑得減至一
    年以下有期徒刑，而本件車禍之發生，被害人過失之情節亦不輕，原審判處被告
    有期徒刑十月，量刑顯有輕重失衡之情，且被告於原審判決後亦已與被害人家屬
    達成和解，賠償被害人家屬新台幣二百六十萬元，有南投縣竹山鎮調解委員會調
    解書影本在卷可憑，此原審未及審酌，是被告上訴指摘原判決不當，為有理由，
    原判決既有可議，自應由本院撤銷改判。爰審酌被告過失程度、犯後打電話叫救
    護車將被害人送醫之善後態度、及已與被害人家屬達成民事上和解賠償損害、以
    及被害人與有過失等一切情狀，量處如主文所示之刑，並諭知易科罰金折算標準
    。查被告前未曾受有期徒刑以上刑之宣告，此有台灣高等法院檢察署刑案紀錄簡
    覆表在卷，被告經此偵審程序，當知警惕，信無再犯之虞，本院因認對被告所宣
    告之刑，以暫不執行為適當，併宣告緩刑貳年，以啟自新。
據上論斷，應依刑事訴訟法第三百六十九條第一項前段、第三百六十四條、第二百九
十九條第一項前段，刑法第二百七十六條第一項，第六十二條前段、第四十一條、第
七十四條第一款，罰金罰鍰提高標準條例第一條前段、第二條，判決如主文。
本案經檢察官沈世箴到庭執行職務。
中    華    民    國    八十九    年       四       月      二十八      日
                              臺灣高等法院刑事第二十一庭
                                  審判長法  官  葉  騰  瑞
                                        法  官  魏  大  喨
                                        法  官  陳  憲  裕
右正本證明與原本無異。
不得上訴。
                                        書記官  劉  育  妃
中    華    民    國    八十九    年        五      月        一        日
附錄本案論罪科刑法條全文：
刑法第二百七十六條：
因過失致人於死者，處二年以下有期徒刑、拘役或二千元以下罰金。
從事業務之人，因業務上之過失犯前項之罪者，處五年以下有期徒刑或拘役，得併科
三千元以下罰金。


司法院資訊處製作；財團法人民間司法改革基金會備份。
